【裁判字號】    90,易,3699
【裁判日期】    901227
【裁判案由】    侵占
【裁判全文】
臺灣高雄地方法院刑事判決                          九十年度易字第三六九九號
    公  訴  人  臺灣高雄地方法院檢察署檢察官
    被      告  乙○○
右列被告因侵占案件，經檢察官提起公訴（九十年度偵字第一０七八六號），本院判
決如左：
    主  文
乙○○意圖為自己不法之所有，而侵占自己持有他人之物，處有期徒刑陸月，如易科
罰金，以佰元折算壹日。緩刑年。
    事  實
一、乙○○係右淳企業有限公司（下簡稱右淳公司）之負責人。緣右淳公司向奇育營
    造公司（下簡稱奇育公司）轉包國立高雄大學宿舍之板模工程，奇育公司遂向協
    昌鋼鐵公司（下簡稱協昌公司）租借「鋼管支撐」一千八百支【價值約新台幣（
    下同）五十九萬四千元】，運至高雄市○○區○○路二八０巷二五一號之國立高
    雄大學宿舍工地內，交由乙○○之右淳公司持有使用。詎因奇育公司停止營業，
    積欠右淳公司工程款項，乙○○竟意圖為自己不法之所有，於民國九十年四月七
    日晚間十一時許，利用不知情之妻丙○○○，僱用不知情之郭福成及不詳姓名年
    籍綽號「川正」之成年男子，駕駛貨車前往上址工地，載運該批「鋼管支撐」至
    高雄縣路竹鄉○○路四００號旁廢棄之養雞場內藏放，予以侵占入己。嗣於同年
    四月二十六日下午四時三十分許，為警先於上址查獲該批失竊鋼管，再依不知情
    之司機郭福成之供述，始循線查獲乙○○，並於上開廢棄之養雞場內起出該批「
    鋼管支撐」一千八百支。
二、案經高雄市政府警察局移送台灣高雄地方法院檢察署檢察官偵查起訴。
    理  由
一、訊據被告乙○○固供承有上開轉包奇育公司之工程，由奇育公司向協昌公司承租
    該批「鋼管支撐」後，運至工地交予右淳公司持有使用，及其後僱用司機郭福成
    、綽號「川正」者將上開鋼管載運至前揭廢棄之養雞場內藏放等情不諱，惟辯稱
    ：伊只是要逼奇育公司出面與伊解決工程款之債務糾紛，沒有要侵占之意思；是
    伊主動帶同警方查獲云云。然查：右揭上包商奇育公司租用該批鋼管交予被告後
    ，被告明知其持有之該批鋼管為協昌公司所有，竟未通知協昌公司，即擅自僱用
    司機，將之載運至上址養雞場藏放，嗣協昌公司報案始經警循線查獲等情，已據
    被害人協昌公司之員工洪炳耀於警、偵訊及本院調查時指訴：九十年四月九日伊
    即發現該批伊公司出租鋼管不在工地現場，經查詢後得知奇育公司未將該批鋼管
    搬走，後來經警方通知伊至查獲現場領回該批鋼管等語綦詳（見本院九十年十一
    月十二日訊問筆錄），核與證人甲○○、丙○○○、郭福成於警訊時及本院調查
    中所證述情節相符（詳警卷第四至六頁、第十八至十九頁、本院九十年十月二十
    九日及同年訊問筆錄），復有贓物認領保管單、受理刑事案件報案三聯單、高雄
    市政府警察局重大刑案通報單、高雄市政府營利事業登記證各一紙及查獲現場照
    片二幀附卷可稽。又本件查獲之過程，係警方先接獲協昌公司報案，發現該失竊
    鋼管在廢棄之養雞場內，而循線找到搬運之司機郭福成，再依其供述，方知係被
    告指使等情，已據證人即現場查獲警員陳清源到庭結證證述屬實（本院九十年十
    二月十三日審判筆錄參照），是被告上開辯稱：係伊主動帶同警方起獲失竊物云
    云，委無足取。再者，被告乃於九十年四月七日搬走該批鋼管，然至為警查獲之
    同月二十六日止，均未通知奇育或協昌公司等情，已據被告自承在卷（本院九十
    年十一月十二日訊問筆錄），且經證人甲○○於本院調查程序中到庭結證證稱：
    被告搬走鋼管後並未與奇育公司聯絡，伊不知被告搬走鋼管之事，是事後經協昌
    公司通知才知道；證人即協昌公司員工洪炳耀證述：迄為警查獲止，被告皆未通
    知協昌公司其搬走鋼管之事等語明確（上開訊問筆錄參照），苟如被告所辯：伊
    是要逼奇育公司出面解決，並無侵占犯意云云，衡情應於搬運鋼管後迅速與奇育
    或協昌公司聯絡，豈有搬離近二個星期，均未通知奇育或協昌公司，直至為警查
    獲之理，顯與常情有悖，足徵被告前開所辯，俱屬事後避就卸責之詞，其確有侵
    占入己之主觀不法意圖及客觀犯行，堪可認定。本件事證明確，被告前揭侵占犯
    行，應堪認定。
二、核被告上開將自己持有之他人之物，侵占入己，所為係犯刑法第三百三十五條第
    一項之侵占罪。被告利用不知情之其妻丙○○○，僱用不知情之郭福成、綽號「
    川正」者，以遂行其侵占犯行，為間接正犯。審酌被告素行良好，有卷附台灣高
    等法院被告全國前案紀錄表一份可按，此次僅因一時失慮，偶罹刑典，犯罪情節
    尚非重大，犯後雖執詞辯解，態度尚佳，且所侵占之物業已由被害人全數具領，
    犯罪所生危害非鉅，及被害人表示不願追究（九十年十一月十二日訊問筆錄）等
    一切情狀，量處如主文所示之刑，並諭知宣告易科罰金之折算標準。又被告前未
    曾受有期徒刑以上刑之宣告，有台灣高等法院被告全國前案紀錄表一份附卷可稽
    ，其因一時失慮而犯本案，事後已坦承部分犯行，頗具悔意，經此刑之宣告，應
    知警惕信無再犯之虞，本院因認以暫不執行其刑為當，爰併予宣告緩刑三年，用
    啟自新。
據上論斷，應依刑事訴訟法第二百九十九條第一項前段，刑法第三百三十五條第一項
、第四十一條第一項、第七十四條第一款，罰金罰鍰提高條例第一條前段、第二條，
判決如主文。
本案經檢察官李門騫到庭執行職務。
中      華      民      國      九十      年    十二      月    二十七  日
                                  臺灣高雄地方法院刑事第六庭
                                      審判長法  官  趙家光
                                            法  官  洪榮家
                                            法  官  林韋岑
右正本證明與原本無異。
如不服本判決，應於判決送達後十日內，向本院提出上訴狀。
                                            書記官  董明惠
中    華    民    國      九十      年      十二      月      二十八   日
【附錄本判決論罪科刑法條】
中華民國刑法第三百三十五條第一項：
  意圖為自己或第三人不法之所有，而侵占自己持有他人之物者，處五年以下有期徒
  刑、拘役或科或併科一千元以下罰金。


司法院資訊處製作；財團法人民間司法改革基金會備份。
